臺灣臺中地方法院交通事件裁定　　 100年度交聲字第1211號
原處分機關　交通部公路總局臺中區監理所
異　議　人
即受處分人　陳春美
上列受處分人因違反道路交通管理處罰條例案件，對於交通部公
路總局臺中區監理所於民國100年4月8日所為之處分（中監違字
第裁60-ZCR033021號裁決書），聲明異議，本院裁定如下：
    主    文
異議駁回。
    理    由
一、原處分機關係以：異議人即受處分人陳春美（下稱受處分人
    ）駕駛車牌號碼3882-LC號自小客車，於民國99年12月4日10
    時30分許，在員林收費站南（第8車道）處，因「汽車行駛
    於應繳費之公路不依規定繳費（無e通機或其他問題致未完
    成扣款）」之違規，經交通部臺灣區○道○○○路局委託遠
    通電收股份有限公司（下稱遠通公司）通知受處分人於100
    年1月25日前補繳，惟受處分人未依期限補繳，為台灣區○
    道○○○路局國道公路警察局第三警察隊員林分隊依道路交
    通管理處罰條例第27條第1項規定逕行舉發。受處分人於期
    限內到案，本所遂於100年4月8日以中監違字第裁60-ZCR033
    021號裁決書，處罰鍰新臺幣（下同）3000元，逾期則依裁
    決書處罰主文規定裁處等語。
二、本件受處分人聲明異議意旨略以：伊從99年12月9日至100年
    3月2日都在加拿大，不在國內，所以直到回國翌日即100年3
    月3日才發現有郵局掛號通知單及補繳通行費通知單，旋於
    同日繳納通行費完畢，故伊不是不繳款，惟竟遭開立本件裁
    決書，為此提出補繳通行費通知單、繳費收據及出入境證明
    影本為證等語。
三、按汽車行駛於應繳費之公路、橋樑、隧道或輪渡，不依規定
    繳費者，處汽車所有人或駕駛人3000元以上6000元以下罰鍰
    ，並追繳欠費；汽車通行於應繳通行費之公路，經收費站不
    依規定繳費者，徵收機關應向其追繳通行費及加收追繳作業
    費用；有第1項違規行為者，另由公路主管機關依道路交通
    管理處罰條例第27條規定處罰之，道路交通管理處罰條例第
    27條第1項、公路通行費徵收管理辦法第15條第1項、第3項
    分別定有明文。次按車輛不依規定繳納通行費，營運單位之
    自動收費系統應將該用路人車輛之車種、牌照號碼、通行時
    間、地點、行駛方向等予以記錄並照相或錄影存記；營運單
    位應依交通部臺灣區○道○○○路局查明之車籍資料，製發
    「補繳通行費及作業處理費通知單」，追繳通行費並加收作
    業處理費用。但因系統因素致無法完成扣款交易者，不另收
    作業處理費；用路人應依「補繳通行費及作業處理費通知單
    」所列金額及繳費期限完成補繳，逾補繳期限截止日未繳納
    者，依法舉發，交通部臺灣區○道○○○路電子收費申裝及
    欠費追繳作業注意事項第1點、第13點第1項、第2項及第17
    點亦規定甚明。復按，關於汽車行駛於國道高速公路於應繳
    納通行費之ETC車道而當場未扣款成功者，應於補繳期限屆
    滿後仍未補繳費用，其違規行為即屬成立（參臺灣高等法院
    暨所屬法院97年法律座談會臨時提案第1號結論）。
四、經查：受處分人所有之車牌號碼3882-LC號自小客車，於99
    年12月4日10時30分許，行經員林收費站南下第8車道之電子
    收費車道處，因未依規定繳納通行費（無e通機或其他問題
    致未完成扣款），經交通部臺灣區○道○○○路局委託遠通
    公司通知受處分人於100年1月25日前補繳，惟受處分人未依
    期限完成補繳等節，有內政部警政署國道公路警察局100年2
    月23日公警局交字第ZC R033021號舉發違反道路交通管理事
    件通知單、交通部臺灣區○道○○○路局員林收費站100年3
    月16日高員訴字第1000000461號函及本件裁決書在卷可稽，
    是此部分事實應堪認定。揆諸上開說明，則於補繳期限終止
    日之次日已成立道路交通管理處罰條例第27條第1項之違規
    ，是原處分機關依該條項以及違反道路交通管理事件統一裁
    罰基準表之規定，裁處受處分人罰鍰3000元，核無違誤。受
    處分人雖以前詞置辯，惟查：
(一)按處理違反道路交通管理事件，有關文書送達之程序，依行
    政程序法之規定；而不能依行政程序法第72條規定對應受送
    達人之住居所、事務所或營業所為之或對其他得會晤應受送
    達人之處所送達，亦無法依同法第73條將文書付與有辨別事
    理能力之同居人、受僱人或應送達處所之接收郵件人員時，
    得將文書寄存送達地之地方自治或警察機關，並作送達通知
    書兩份，1份黏貼於應受送達人住居所、事務所、營業所或
    其就業處所門首，另1份交由鄰居轉交或置於該送達處所信
    箱或其他適當位置，以為送達；由郵政機關為送達者，得將
    文書寄存於送達地之郵政機關，行政程序法第74條第1項及
    第2項亦分別規定甚明。又依行政程序法第74條第1項規定為
    寄存送達者，如確已完成文書寄存於地方自治、警察機關或
    郵政機構，並製作送達通知單2份，1份黏貼於送達處所之門
    首，另1份交由鄰居轉交或置於送達處所信箱或其他適當位
    置時，無論應受送達人實際上何時受領文書，均以寄存之日
    期視為收受送達之日期，而發生送達之效力（最高行政法院
    95年度裁字第634號裁定要旨、臺灣高等法院暨所屬法院97
    年法律座談會刑事類提案第42號研討結果可資參照）。
(二)本件受處分人於83年9月1日戶籍地即遷入臺中市○○區○○
    路608號，迄今未有任何遷移之紀錄，復參以受處分人於聲
    明異議狀上基本資料欄記載之住址亦為上址，此有個人戶籍
    資料 (完整姓名)查詢結果及聲明異議狀各1紙在卷可稽，足
    徵上址確為受處分人之住所無訛，則交通部臺灣區○道○○
    ○路局委託遠通公司所為補繳通行費及作業處理費通知單交
    郵政機關郵寄至上址，並無違誤。又上開補繳通知書係以掛
    號郵件方式投遞，因未獲會晤本人，亦無受領文書之同居人
    、受雇人或應送達處所之接收郵件人員，故於100年1月7日
    將該郵件寄存於戶籍地所在之臺中逢甲郵局，並作送達通知
    書2份，1份黏貼於應受送達人門首，1份置於該送達處所信
    箱或其他適當位置，以寄存送達之方式為送達，此有國道高
    速公路局委託遠通公司辦理電子收費業務送達證書1紙在卷
    可稽。揆諸上開說明，無論受處分人實際上有無或何時前往
    領取該補繳通知單，該文書已處於受處分人隨時可得領取之
    狀態，則於寄存之日期即100年1月7日，已發生合法送達之
    效力。再者，關於ETC扣款失敗之提醒及繳費，用戶除可依
    車機聲響及餘額辨識外，如申請有簡訊欠費通知服務，當於
    48小時內收到簡訊通知訊息，並於次月收到繳費通知單限期
    繳費，另遠通公司官網、客服電話、門市臨櫃及代收機構I-
    bon繳費查詢系統，均可查詢或繳交欠費，且用戶上高速公
    路前自應確認e通機與卡片狀況與卡片狀況（例如：電池電
    量、卡片餘額等），如確知電量不足或餘額不足，宜改行人
    工收費車道，以防未扣款成功，俾產生事後欠費補繳之問題
    ，此為一般駕駛人或車輛所有人使用e通機應有之認知，則
    受處分人駕車通過ETC收費車道時，即應注意扣款是否成功
    之聲響，苟對於是否扣款成功仍有疑義者，其自可依前開方
    式查詢得悉，並於出國前先行處理繳費事宜或委由他人代為
    繳納，則受處分人逾期未補繳通行費之違規，實屬可歸責於
    受處分人，縱因其不在國內致未實際收領補繳通知單，亦無
    從解免其違規之責，是受處分人前揭辯解，自無足採。
五、綜上所述，則受處分人於上開時、地行駛於應繳費之公路未
    依規定繳費，嗣經通知補繳後，亦未遵期補繳之事實，堪予
    認定。從而，原處分機關依道路交通管理處罰條例第27條第
    1項規定，裁處受處分人罰鍰3000元，核無違誤，從而，本
    件異議為無理由，應予駁回。
六、據上論斷，應依道路交通管理處罰條例第87條第2項，道路
    交通事件處理辦法第18條規定，裁定如主文。
中    華    民    國    100    年    4    月   20    日
                       交通法庭   法  官  吳幸芬
上正本證明與原本無異。
如不服本裁定應於送達後5日內向本院提出抗告狀
                                  書記官  黃珮華
中    華    民    國    100    年    4    月   20    日